臺灣臺南地方法院民事判決　　　　　　　100年度小上字第4號
上　訴　人　陳美玉　 住臺南市.
被 上訴 人　劉耀聰
　　　　　　潘淑麗
上列當事人間請求侵權行為損害賠償事件，上訴人對於民國100
年1月7日本院臺南簡易庭99年度南小字第273號第一審判決提起
上訴，本院判決如下：
    主    文
上訴駁回。
第二審訴訟費用新臺幣壹仟伍佰元由上訴人負擔。
    事實及理由
壹、上訴意旨略以：
 一、被上訴人於臺灣臺南地方法院檢察署97年度偵字第12636號
     偵查案件中，既未於民國97年10月7日到庭，何有原審所述
     上訴人簽名於被上訴人筆錄內容之可能？且原審既依職權
     取得上開筆錄，並作為裁判之基礎，何以原審未告知上訴
     人，令上訴人陳述意見？又上訴人聲請原審法院調閱上開
     偵查庭97年7月9日錄音光碟，以證明被上訴人曾當庭向檢
     察事務官侮蔑上訴人之情，然原審未為調閱，反認上訴人
     未盡舉證責任，逕以筆錄為不利上訴人之認定，原審顯有
     偏頗，且違反民事訴訟法第431條、第357條、第297條、第
     199條及第385條之規定，並有違最高法院48年台上字第837
     號、37年上字第6935號判例意旨。
 二、上訴人與被上訴人劉耀聰間並無一夜情，原審卻於判決書
     以被上訴人劉耀聰之上開一夜情陳述，僅在說明借據簽立
     之原因，而認被上訴人劉耀聰無誹謗上訴人之名譽，該判
     決究有何依據？且就被上訴人潘淑麗所為誹謗原告一事，
     亦有96年11月15日電話錄音為證，原審判決有瑕疵，並忽
     視上訴人所指，未保持裁判之公正，有違最高法院32年上
     字第5644號判例判例意旨。
 三、被上訴人於原審所捏造「烏龍簽名」、「20萬元借款存在
     」、「非關係單純事件」等事實之言論，未經相關證據及
     事實之調查，原審竟記載於判決書，而使該判決再成為毀
     謗上訴人之工具；又上訴人於原審就被上訴人曾向高雄大
     鵬公司老闆、臺南東區調解委員為誹謗上訴人之事實，亦
     有相關簡訊、錄音等證物，為何原審忽略上訴人所指？是
     有違民事訴訟法第385條未到場人聲明證據，其必要者，並
     應為調查，及同法第428條得以言詞起訴之規定。
 四、再者，原審於訴訟進行相當期日後，逕變更承審法官，又
     本案因事件繁雜，原審未裁定改用通常訴訟程序為慎重之
     審理，罔顧上訴人訴訟權，且未查明上訴人為伸張或防衛
     權利所為必要之訴訟行為，竟判令上訴人負擔相關訴訟費
     用，有違民事訴訟法第81條第2項為訴訟費用負擔之規定，
     原審適用法規，顯有違誤，為此提起上訴。
貳、對於小額程序之第一審裁判上訴，非以其違背法令為理由，
    不得為之。其上訴狀應記載上訴理由，並表明：I原判決所
    違背之法令及其具體內容；II依訴訟資料可認為原判決有違
    背法令之具體事實。民事訴訟法第436條之24第2項、第436
    條之25分別定有明文。又依同法第436條之32第2項準用第
    468 條規定，判決不適用法規或適用不當者，為違背法令，
    而判決有同法第469條所列各款情形之一者，為當然違背法
    令。是當事人對於小額程序第一審判決提起上訴，如依民事
    訴訟法第468條規定，以小額程序第一審判決有不適用法規
    或適用法規不當為理由時，其上訴狀或理由書應有具體之指
    摘，並揭示該法規之條項或其內容，若係成文法以外之法則
    ，應揭示該法則之旨趣，倘為司法院解釋或最高法院之判例
    ，則應揭示該判解之字號或其內容；如以民事訴訟法第469
    條所列各款情形為理由時，其上訴狀或理由書，應揭示合於
    該條款之事實。上訴狀或理由書如未依此項方法表明者，即
    難認為已對於小額程序第一審判決之違背法令有具體之指摘
    ，其上訴自難認為合法。又對於小額程序之第一審判決，依
    上訴意旨足認上訴為無理由，得不經言詞辯論為之，亦為民
    事訴訟法第436條之29第2款所明定。
參、查上訴人於上訴理由狀二、四及五所載，無非係指摘被上訴
    人於97年7月9日之偵查庭中，確有公然污辱伊，及被上訴人
    確有向伊借款云云。然原審判決內容既已詳載其取捨證據、
    認定事實之心證理由，上訴人復未具體指明原判決有何違背
    法令之內容及其事實，難認上訴人已對原判決如何違背法令
    有何具體指摘。揆諸上開說明，此部分應認其上訴為不合法
    。
肆、次查上訴人其餘上訴狀內既已表明原審判決有違民事訴訟法
    第81條第2款、第431條、第385條、第428條第2項、第357條
    、第297條、第199條及最高法院48年台上字第837號、37年
    上字第6935號、32年上字第5644號判例，則應認此部分上訴
    係屬合法，惟上訴是否有理由，茲分述如下：
 一、按法院認適用小額程序為不適當者，得依職權以裁定改用
     簡易程序，並由原法官繼續審理，民事訴訟法第436條之8
     定有明文。又適用小額程序是否為不適當，係屬承審法官
     裁量權範圍，尚難以法官未裁定改用簡易程序即遽認其程
     序違法，又本件參與言詞辯論之法官有變更，是經原審法
     官令書記官朗讀歷次言詞辯論筆錄以更新辯論，有原審99
     年9月29日言詞辯論筆錄可稽，此亦與民事訴訟法第211條
     之規定無違，上訴人空言指摘原審程序違法，尚屬無據。
     再者，訴訟費用由敗訴之當事人負擔，民事訴訟法第78條
     亦有明文，本件原審綜觀全案事證及斟酌全辯論意旨，而
     認系爭訴訟費用，並無敗訴人係為伸張或防衛權利所必要
     而支出，是命敗訴之上訴人負擔全部訴訟費用，並無違誤
     ，上訴指摘原審有違民事訴訟法第81條第2項規定，自不足
     採。
 二、判決，除別有規定外，應本於當事人之言詞辯論為之，民事
     訴訟法第221條定有明文。故當事人在事實審提供為判決資
     料之事項，僅記載於準備書狀，而於到場辯論時未以言詞提
     出者，如無特別規定，不得據為判決之基礎，有最高法院32
     年上字第5644號判例可資參照。次按當事人於其聲明或主張
     之事實或證據，以認為他造非有準備不能陳述者為限，應於
     期日前提出準備書狀，並得直接通知他造；其以言詞為陳述
     者，由法院書記官作成筆錄，送達於他造，民事訴訟法第43
     1條定有明文。查原審於99年5月18日言詞辯論時，法官即詢
     問上訴人：「你所指稱被告有侵害你權利的事實，其時、地
     及所用之方法，是否僅如本日所提準備書狀？」，上訴人：
     「不止。刑事的部分我也要主張」，99年6月23日言詞辯論
     時，法官問被上訴人之答辯聲明及理由？被上訴人答：「
     詳如答辯狀所載。」，法官復問：「上訴人是否有收到該
     份答辯狀？」，上訴人答：「有的。」，法官提示原審卷
     第100頁到126頁，問：「該份答辯狀是否為你所出具？」
     ，被上訴人答：「是的。」，又被上訴人潘淑麗於原審審
     理時，即提出臺灣臺南地方法院檢察署檢察官97年度偵字
     第12636號不起訴處分書、98年度偵字第4968號、同件度偵
     字第4969號不起訴處分書、臺灣高等法院臺南分院檢察署
     97年度上聲議字第1043號處分書、98年度上聲議字第701號
     處分書等公文書為證（參原審卷第59頁至72頁），原審法
     官復提示並告以要旨，有原審99年6月23日言詞辯論筆錄可
     佐、嗣於99年11月9日並調上開97年度偵字第12636號偵查
     卷，且於99年12月22日言詞辯論期日而為調查辯論，亦有
     審理單及該次辯論筆錄可憑（見原審卷第242頁、第290頁
     ），足證原審已有充分調查證據，並曉諭上訴人為言詞辯
     論，使其得盡攻擊防禦之能事，灼然甚明，是上訴人指摘
     原審判違反民事訴訟法第297條、第357條、第385條、第
     431條、最高法院48年台上837號、37年上字第6935號、32
     年上字第5644號判例意旨云云，均不足採。
 三、按簡易訴訟程序之起訴及其他期日外之聲明或陳述，概得以
     言詞為之，民事訴訟法第428條第2項定有明文。此乃立法者
     為方便簡易訴訟程序之當事人起訴或為其他訴訟行為，以期
     簡捷之特別規定，惟以言詞為各種訴訟行為，仍應依本法第
     122條之規定，於法院書記官前以言詞為之，由書記官作成
     筆錄，以代提出書狀。惟經遍查原審全卷，原審法官並無
     禁止上訴人以言詞為各種訴訟行為之記載，是上訴人指摘
     原審判違反民事訴訟法第428條第2項規定云云，亦不足取
     。
 四、從而，上訴人以原審違反民事訴訟法第82條第2款、第431條
     、第385條、第428條第2項、第357條、第297條、第199條及
     最高法院48年台上字第837號、37年上字第6935號、32年上
     字第5644號判例，指摘原審判決不當，求予廢棄改判，依其
     上訴意旨，足認上訴為無理由，揆諸前揭規定，爰不經言詞
     辯論，逕以判決駁回之。
伍、末按，訴訟費用，由敗訴之當事人負擔；於小額訴訟之上訴
    程序，法院為訴訟費用之裁判時，應確定其費用額，此觀諸
    民事訴訟法第78條、第436條之32第1項準用同法第436條之
    19第1項之規定自明。經查，本件上訴人上訴駁回，訴訟費
    用自應由敗訴之上訴人負擔；再本件第二審裁判費為新臺幣
    1,500元；此外，別無其他訴訟費用之支出，故本件第二審
    訴訟費用額確定為1,500元，應由敗訴之上訴人負擔。
陸、據上論結，本件上訴一部為不合法，一部為無理由，依民事
    訴訟法第436之32第1項、第2項、第444條第1項前段、第436
    條之29第2款、第436條之19第1項、第78條，判決如主文。
中    華    民    國  100    年    11    月     18    日
                  民事第三庭    審判長法  官  杭起鶴
                                      法  官  王淑惠
                                      法  官  廖建彥
以上正本證明與原本無異。
本件不得上訴。
中    華    民    國  100    年    11    月    18     日
                                      書記官  蘇玟心